臺灣臺中地方法院刑事判決
110年度金訴字第436號
公  訴  人  臺灣臺中地方檢察署檢察官
被      告  林立倫



上列被告因詐欺等案件，經檢察官提起公訴（109年度偵字第224
37號），本院判決如下：
    主    文
林立倫無罪。
    理    由
一、公訴意旨略以：㈠被告林立倫（綽號「阿倫」）與同案被告
    蘇信維（綽號「小榐」；所涉加重詐欺等罪嫌，另行審結）
    意圖為自己不法之所有，基於與不詳真實姓名年籍之詐騙集
    團成員共同加重詐欺取財、參與犯罪組織及洗錢之犯意聯絡
    ，於不詳時間及地點，經由綽號為「大牛」之集團成員引介
    ，加入所屬3人以上，以實施詐術為手段，而具有持續性或
    牟利性之有結構性詐騙集團組織，並從事組織負責收取內裝
    人頭帳戶提款卡及密碼之包裹，再轉交集團內負責提領贓款
    之車手之工作（俗稱取簿手），以利集團成員可順利向被害
    人收取遭詐騙之款項後，再由集團內負責取款之車手持上開
    提款卡提領贓款，而用以掩飾或隱匿特定犯罪所得之去向。
    ㈡嗣於民國109年3月13日夜間6時58分許，同案被告蘇信維聽
    從「大牛」之指示並輾轉通知被告林立倫後，由被告林立倫
    駕駛車牌號碼000－0000號自用小客車，前往址設臺中市○區○
    ○路00號1樓之統一超商科博館門市，領取由告訴人孟維妍（
    涉嫌幫助詐欺罪嫌部分，業經臺灣屏東地方檢察署檢察官以
    該署109年度偵字第5250號、9488號及10027號提起公訴，嗣
    經臺灣屏東地方法院以109年度易字第1047號判刑）在臺南
    市善化區之統一超商善良門市，以「交貨便」方式所寄送，
    而內裝有其自己向中華郵政公司屏東民生路郵局申辦使用之
    帳號第00000000000000號帳戶存摺及提款卡之包裹。被告林
    立倫於領取上開包裹後，隨即在同日夜間7時15分許，將上
    包裹持往臺中市○○區○○路0段000號之常林白川茶葉行，交付
    給同案被告蘇信維，再由同案被告蘇信維輾轉在臺中火車站
    附近交付給「大牛」。㈢旋於同年3月15日，告訴人孟維妍之
    上開帳戶內即分別有告訴人蔡雲姍遭解除批發商扣款為訛詐
    騙，於同日下午5時19分許，以操作自動櫃員機轉帳方式所
    匯入之新臺幣（下同）2萬9,123元；告訴人易俞修遭取消重
    複扣款為訛詐騙，於同日下午5時24分許，以操作自動櫃員
    機現金存款方式所存入之2萬9,985元；告訴人林福祥於同日
    下午5時44分許，遭應取消重複訂單為訛詐騙，於同日下午5
    時44分許，以操作自動櫃員機所匯入之2萬9,985元；及被害
    人潘仲煇遭應取消重複扣款為訛詐騙，於同日下午5時44分
    許，以操作網路銀行方式所轉匯入之2萬9,985元（告訴人蔡
    雲姍等4人遭詐騙匯款之詳細過程，詳如上開告訴人孟維妍
    之起訴書）。因認被告林立倫涉犯刑法第339條之4第1項第2
    款之加重詐欺取財、組織犯罪防制條例第3條第1項本文後段
    之參與犯罪組織及洗錢防制法第15條第1項之洗錢等罪嫌等
    語。
二、按犯罪事實應依證據認定之，無證據不得認定犯罪事實；不
    能證明被告犯罪者，應諭知無罪之判決；刑事訴訟法第154
    條第2項、第301條第1項分別定有明文。再檢察官對於起訴
    之犯罪事實，應負提出證據及說服之實質舉證責任。倘其所
    提出之證據，不足為被告有罪之積極證明，或其指出證明之
    方法，無從說服法院以形成被告有罪之心證者，基於無罪推
    定之原則，自應為被告無罪判決之諭知（刑事訴訟法第161
    條第1項、刑事妥速審判法第6條、最高法院92年台上字第12
    8號判決意旨參照）。
三、公訴意旨認被告林立倫涉有前開罪嫌，無非係以：①被告林
    立倫供述；②證人即同案被告蘇信維證述；③證人孟維妍證述
    ；④證人即被害人易俞修、蔡雲姍、林福祥、潘仲煇證述及
    所提出之交易明細；⑤車牌號碼000－0000號自用小客車詳細
    車籍資料、寄送包裹之理貨資料、被告林立倫駕車前往便利
    商店領取包裹之路口及便利商店內監視錄影畫面、被告林立
    倫經通知前往領取包裹之行動電話簡訊內容、被告林立倫所
    提供被告蘇信維之臉書頁面、被告蘇信維所提供與「大牛」
    之通訊內容；⑥臺灣屏東地方檢察署檢察官109年度偵字第52
    50、9488、10027號起訴書等為其主要論據。
四、訊據被告林立倫固坦承有前往超商領取上開包裹，惟堅決否
    認涉有上開罪嫌，辯稱：蘇信維請我去領包裹時，有跟我說
    是正常的蝦皮購物包裹，且我被偵查隊帶回去的時候，林姓
    員警有幫我錄音，我有打電話給蘇信維問我當時去領的包裹
    有沒有問題，蘇信維跟我說沒有問題是蝦皮的東西，我沒有
    參與犯罪組織，我不是詐欺集團的成員，我是不知情的，若
    我知情的話，我不會開自己的車子去領包裹等語。
五、經查：
  ㈠被告林立倫於109年3月13日晚間6時58分許，駕駛車牌號碼00
    0－0000號自用小客車，前往址設臺中市○區○○路00號1樓之統
    一超商科博館門市，領取由孟維妍在臺南市善化區之統一超
    商善良門市，以「交貨便」方式所寄送，而內裝有其自己向
    中華郵政公司屏東民生路郵局申辦使用之帳號第0000000000
    0000號帳戶存摺及提款卡之包裹。被告林立倫於領取上開包
    裹後，隨即在同日夜間7時15分許，將上包裹持往臺中市○○
    區○○路0段000號之常林白川茶葉行，交付給證人即同案被告
    蘇信維，再由其輾轉在臺中火車站附近交付給「大牛」。旋
    於同年3月15日，證人孟維妍之上開帳戶內即分別有告訴人
    蔡雲姍遭解除批發商扣款為訛詐騙，於同日下午5時19分許
    ，以操作自動櫃員機轉帳方式所匯入之新臺幣（下同）2萬9
    ,123元；告訴人易俞修遭取消重複扣款為訛詐騙，於同日下
    午5時24分許，以操作自動櫃員機現金存款方式所存入之2萬
    9,985元；告訴人林福祥於同日下午5時44分許，遭應取消重
    複訂單為訛詐騙，於同日下午5時44分許，以操作自動櫃員
    機所匯入之2萬9,985元；及被害人潘仲煇遭應取消重複扣款
    為訛詐騙，於同日下午5時44分許，以操作網路銀行方式所
    轉匯入之2萬9,985元等事實，業據被告林立倫於警詢、偵查
    及本院準備程序、審理時供述明確，核與證人即同案被告蘇
    信維、證人孟維妍及證人即被害人易俞修、蔡雲姍、林福祥
    、潘仲煇於警詢或偵查中證述之情節大抵相符，復有孟維妍
    寄送包裹之理貨資料（警卷第35至39頁）、被告林立倫駕駛
    車號000-0000號自用小客車前往統一超商領取包裹之路口及
    便利商店內之監視錄影畫面截圖（警卷第41至45頁）、被告
    林立倫經通知前往領取案內包裹之行動電話簡訊內容（警卷
    第45頁）、被告林立倫所提供同案被告蘇信維之臉書頁面（
    警卷第47至51頁）、蘇信維所提供與「大牛」（微信暱稱「
    蠻牛」）之通訊內容（警卷第51頁）、易俞修之南投縣政府
    警察局南投分局南投派出所陳報單、受理刑事案件報案三聯
    單、受理各類案件紀錄表、受理詐騙帳戶通報警示簡便格式
    表、內政部警政署反詐騙諮詢專線紀錄表、台新銀行自動櫃
    員機交易明細（偵字第22437號卷第23至27、30至32、36頁
    ）、蔡雲姍之新竹市警察局第二分局埔頂派出所陳報單、受
    理刑事案件報案三聯單、受理各類案件紀錄表、受理詐騙帳
    戶通報警示簡便格式表、內政部警政署反詐騙諮詢專線紀錄
    表（偵字第22437號卷第37至38、42至45頁）、潘仲煇之高
    雄市政府警察局仁武分局九曲派出所陳報單、受理各類案件
    紀錄表、受理詐騙帳戶通報警示簡便格式表、受理刑事案件
    報案三聯單、內政部警政署反詐騙諮詢專線紀錄表、玉山銀
    行網路銀行存款交易明細查詢（偵字第22437號卷第47至48
    、52至54、56、59頁）、林福祥之高雄市政府警察局新興分
    局中山路派出所陳報單、受理各類案件紀錄表、受理刑事案
    件報案三聯單、內政部警政署反詐騙諮詢專線紀錄表、中國
    信託銀行自動櫃員機交易明細（偵字第22437號卷第61、67
    至68、77、83至87頁）等在卷可佐，則此等客觀事實，應堪
    認定。
　㈡按詐欺集團詐騙手法日新月異，縱然政府、金融機構廣為宣
    導，並經媒體多所批露，民眾受騙案件仍層出不窮，被害人
    亦不乏有高學歷、收入優渥或具相當社會經驗之人。若一般
    人會因詐欺集團引誘或欺騙，致陷於錯誤，進而交付財物，
    則協助領取不明包裹，誠非難以想像，自不能以吾等客觀常
    人智識經驗為基準，遽論其必具有相同警覺程度，而對構成
    犯罪之事實必有預見。尤以近來檢警機關對於詐欺集團掃蕩
    不遺餘力，詐欺集團上游成員為免遭檢警查緝，在組織分工
    日趨細膩，藉此製造斷點，加深檢警機關偵辦上之困難，另
    一方面，在取得人頭帳戶或招募車手、取簿手時，亦較少直
    接表明係與詐欺相關，常以其他事由訛稱騙取人頭帳戶或招
    募車手、取簿手，以免在大量取得人頭帳戶或招募成員時，
    遭人發現檢舉，而取簿手之角色較為末端，以詐欺集團上游
    成員規避檢警查緝之心理而言，如能讓取簿手在不知情下工
    作，將可成為檢警查辦詐欺集團時之斷點，因此，實務上不
    乏有遭詐欺集團以其他事由訛稱而招募之取簿手。此時，行
    為人主觀上有無與詐欺集團共犯詐欺取財、洗錢罪或參與犯
    罪組織之意思，自應詳予究明。查證人即同案被告蘇信維於
    警詢、偵查及本院準備程序時證稱：109年3月13日晚間6時5
    8分許，在臺中市○區○○路00號1樓統一超商科博館門市提領
    編號代碼Z00000000000之包裹，是我朋友「阿倫」林立倫領
    的，因為我的一個朋友「大牛」說他人不在臺中，請我幫他
    領，我也沒空，所以請林立倫幫忙領，之後有交給我，我將
    包裹轉交給「大牛」，就只有這一次而已，我不知道包裹裡
    面的東西是什麼，「大牛」跟我說是蝦皮買的商品，林立倫
    有問我說包裹裡面會不會有奇怪的東西，我說不會等語（警
    卷第21至24頁、偵字第22437號卷第127至134頁；本院卷第1
    23至131頁），此核與被告林立倫所辯證人蘇信維請他去領
    包裹時有說是正常的蝦皮購物包裹等節大抵相符，則其所辯
    ，應非無據。
　㈢又證人即寄出提款卡包裹之孟維妍於警詢及偵查中證稱：我
    是在109年3月10日，在7-11超商善良門市，將我的郵局存簿
    、提款卡寄出，是自稱叫「郭凱麗」的人叫我寄給她，她說
    他收到之後會登記我的名字，我就可以拿到薪水等語（警卷
    第29至31頁；偵字第22437號卷第127至134頁）。依其證述
    ，可知係自稱「郭凱麗」之人與證人孟維妍聯繫並要求提供
    帳戶資料，被告林立倫並非實際與證人孟維妍聯繫提供帳戶
    資料事宜之人，則其依蘇信維指示領取包裹時，是否知悉其
    中為供詐欺集團成員使用之帳戶資料，並非無疑。
　㈣況且，被告林立倫辯稱其遭偵查隊帶回去的時候，有打電話
    給蘇信維問領的包裹有無問題，員警有錄音等語（本院卷第
    126頁）。而本院就此函詢臺中市政府警察局第二分局，經
    該局承辦人林宗仁巡佐出具偵查報告書稱：「......渠怕警
    方不相信其說詞，便於車上撥打蘇信維的聯繫電話，並開啟
    擴音要警方協助錄音，蘇信維於通訊中表示包裹是正常的才
    會請林立倫協助領取，其包裹並無異常.....蘇信維一直安
    撫林嫌表示包裹內容是正常的......」等語，有臺中市政府
    警察局第二分局110年10月13日中市警二分偵字第110004182
    9號函暨所附偵查報告書可考（本院卷第141至143頁），顯
    見被告林立倫經警查獲之當下，確有撥打電話予蘇信維確認
    包裹內容是正常的等情，則其前開所辯，應為可採。
　㈤被告林立倫客觀上實際參與之部分，僅係至公開之超商取件
    ，而非自隱密處取得由他人預先投遞、隱藏於該處之包裹，
    又轉送至其他隱密處所之方式以完成其工作內容；且衡諸常
    情，被告係具正常智識程度之成年人，倘其知悉所領取之包
    裹內係供詐欺集團成員使用之帳戶資料，理論上應會有所遮
    掩，豈會駕駛登記在自己名下之車輛前往領取包裹，徒增遭
    監視錄影器攝及而被查獲之風險，此有監視錄影畫面截圖、
    車輛詳細資料報表可參（警卷第41至45頁、第53頁），是尚
    無從以被告林立倫收交包裹之客觀情節，遽認其已足查悉代
    為領取包裹乃參與犯罪組織、加重詐欺、特殊洗錢犯罪之情
    節。　　
　㈥此外，公訴意旨所舉其餘證據，充其量僅可證明證人蘇信維
    曾與「大牛」聯繫，及被害人易俞修、蔡雲姍、林福祥、潘
    仲煇遭詐欺後，有先後匯款至證人孟維妍提供之上開帳戶，
    而孟維妍有因寄交帳戶資料之事，經檢察官提起公訴（嗣經
    臺灣屏東地方法院以109年度易字第1047號判刑），均尚不
    足以佐證被告林立倫有何參與本案犯行之行為，自難認其有
    公訴意旨所指之犯行。
　㈦至公訴意旨雖載「被告林立倫則對上開犯罪事實坦承不諱」
    等語，此或係因被告林立倫於偵查中曾供稱「認罪」等語（
    偵字第22437號卷第132頁）。惟被告林立倫於警詢及偵查中
    均供稱：我是受我朋友綽號「小榐」（即證人蘇信維）委託
    前往領取包裹，他跟我說那是他購物的包裹，我還有問他包
    裹是否正常，他都說是正常的，我沒有進入詐騙集團工作，
    我只是幫朋友領取他購物的包裹；蘇信維當時問我是否有空
    ，說他人在忙，我問他領什麼，他說領購物的東西，我當時
    去領包裹有馬上付錢，我沒有好處，後來我被警方查獲時，
    我有打電話問蘇信維，我問他說那是正常的包裹嗎，蘇信維
    說是，當時警方有幫我錄音，警察說會幫我陳報等語（警卷
    第7至10頁、第11至13頁；偵字第22437號卷第127至134頁）
    ，則依其警詢及偵查中所述情節，實係表示僅代證人蘇信維
    領取購物包裹，並未參與詐欺集團工作；況檢察官所舉其他
    證據資料，亦不足以補強其主觀上明知或可預見所領取包裹
    中之帳戶資料要供詐欺集團使用，詳如前述，是起訴書此部
    分所載，要難作為不利於被告林立倫之認定。
六、綜上所述，被告林立倫是否涉犯公訴意旨所指之參與犯罪組
    織、加重詐欺取財及特殊洗錢犯行，既有合理之懷疑，且公
    訴人認為被告林立倫涉犯此犯行所憑之證據，尚未達於通常
    一般之人均不致有所懷疑，而得確信其為真實之程度，依前
    揭說明，既不能證明被告林立倫犯罪，基於無罪推定原則，
    應為無罪之諭知。
據上論斷，應依刑事訴訟法第301條第1項前段，判決如主文。
本案經檢察官張良旭提起公訴，檢察官洪志明、王宜璇到庭執行
職務
中　　華　　民　　國    111    年    3    月    24    日
                  刑事第十二庭  審判長法  官  廖慧娟
                                      法  官  何紹輔 
                                      法  官  黃震岳
以上正本證明與原本無異。
如不服本判決應於收受送達後20日內向本院提出上訴書狀，並應
敘述具體理由；其未敘述上訴理由者，應於上訴期間屆滿後20日
內向本院補提理由書（均須按他造當事人之人數附繕本）「切勿
逕送上級法院」。
告訴人或被害人如不服判決，應備理由具狀向檢察官請求上訴，
上訴期間之計算，以檢察官收受判決正本之日起算。
                                      書記官  黃俞婷
中　　華　　民　　國    111    年    3    月    24    日